臺灣高等法院刑事裁定
109年度聲再字第178號
再審聲請人
即受判決人  柯盈吉



上列再審聲請人即受判決人因殺人案件，對於本院108年度上訴
字第3816號，中華民國109年2月27日第二審確定判決（臺灣臺北
地方法院108年度重訴字第4號，起訴案號：臺灣臺北地方檢察署
108年度偵字第7449號），聲請再審，本院裁定如下：
    主  文
再審之聲請駁回。 
    理  由
一、再審聲請意旨略以：再審聲請人即受判決人柯盈吉（下稱聲
    請人）因殺人案件，經本院108年度上訴字第3816號判決（
    下稱原確定判決）判處罪刑確定，惟原確定判決認為本案無
    刑法第59條規定之適用，應有誤會；又聲請人係第2次與被
    害人扭打後，忍無可忍，才抽出折疊刀防衛，是否有正當防
    衛之情形？聲請人與受害人平時為朋友，事發時因再次遭受
    害人毆打，方以隨身攜帶之工作刀反抗，但因受害人體型、
    體格均勝聲請人諸多，以致於互相扭打搶奪中身中多刀，聲
    請人並無殺人之意圖，實為傷害致死；再者，聲請人於犯案
    前，已多次看診精神科，因生活困頓患有憂鬱症，隨時處於
    精神恍惚之中，請體恤聲請人有精神疾病在身，隨時處意識
    薄弱之境，才犯下此案，爰依刑事訴訟法第420條第1項第6
    款聲請再審等語。
二、按聲請再審，應以再審書狀敘述理由，附具原判決之繕本及
    證據，提出於管轄法院為之，刑事訴訟法第429條前段定有
    明文。又刑事訴訟法第420條第1項第6款規定：有罪判決確
    定後，因發現新事實或新證據，單獨或與先前之證據綜合判
    斷，足認受有罪判決之人應受無罪、免訴、免刑或輕於原判
    決所認罪名之判決者，為受判決人之利益，得聲請再審。
三、經查：
　㈠聲請人犯殺人罪，經原確定判決綜合審酌聲請人之供述與證
    人王漢珠、施明訓、鐘添華、陳鸞鳳、陳國輝之證詞、被告
    之診斷證明書、案發現場照片、扣案物及監視器照片、臺灣
    臺北地方檢察署相驗屍體證明書、臺北市政府消防局救護紀
    錄表及受理報案紀錄表、臺北市政府警察局鑑定書、臺灣臺
    北地方檢察署檢驗報告書、解剖照片及法務部法醫研究所之
    解剖報告書及鑑定報告書等事證，本於事實審法院職權推理
    之作用，認定聲請人有殺人之犯行，並於理由欄內詳為說明
    認定所憑之依據與得心證之理由，且對於聲請人於事實審法
    院審理中否認有殺人之犯意，詳予說明認定其有殺人之不確
    定故意之理由，所辯正當防衛不可採及無刑法第59條規定適
    用之原因，依憑卷證資料，詳加指駁，是原確定判決所為犯
    罪事實之認定，均有卷內證據資料足憑。
　㈡聲請人主張其有多年精神疾病，因罹患憂鬱症，隨時處於精
    神恍惚之中而犯下本案云云，然觀之原確定判決，其於該案
    審理中未曾為上開主張，且於偵查及審理時均詳述當日與被
    害人發生衝突之過程，並說明係因遭被害人毆打，因打不過
    被害人而去找人幫忙，但所找之人因與被害人認識，不願參
    與，其之後又與被害人理論，復遭被害人毆打始發生本案等
    節，以其清楚記得案發過程，可見其並無精神恍惚之情形。
    且本院前以裁定命其於7日內補正證據，聲請人迄今仍未提
    出任何證據，復當庭詢問其可否就罹患精神疾病、精神恍惚
    之新事實，提出證據證明，聲請人則表示聲請送精神鑑定，
    無證據提出等語（見本院卷第82頁），則其空言主張犯案當
    時因罹患憂鬱症、有精神恍惚之情形，自無可採。另聲請再
    審，依法應由聲請人提出符合再審理由之證據，是聲請人聲
    請送精神鑑定云云，於法不符，礙難准許。
　㈢至聲請人主張有刑法第59條規定之適用、其係基於傷害致死
    之犯意為之及有無正當防衛情形云云，均經原確定判決詳予
    敘明所辯不可採及無刑法第59條規定適用之理由，故均非刑
    事訴訟法第420條第1項第6款再審理由所規定之新事實、新
    證據，其執此聲請再審，並無理由。　　
四、綜上所述，聲請人執前詞聲請再審，為無理由，應予駁回。
     
據上論結，應依刑事訴訟法第434條第1項，裁定如主文。　
中　　華　　民　　國　　109 　年　　7 　　月　　10　　日
                  刑事第十七庭  審判長法　官 鄭水銓
                                      法　官 黃雅芬
                                      法　官 李世華
以上正本證明與原本無異。
如不服本裁定，應於收受送達後五日內向本院提出抗告狀。
                                      書記官 莊佳鈴　　
中　　華　　民　　國　　109 　年　　7 　　月　　10　　日